【裁判字號】    99,台非,269
【裁判日期】    990916
【裁判案由】    偽造文書
【裁判全文】
最高法院刑事判決              九十九年度台非字第二六九號
上  訴  人  最高法院檢察署檢察總長
被      告  甲○○
上列上訴人因被告偽造文書案件，對於台灣高等法院台中分院中
華民國九十九年四月十三日第二審確定判決（九十七年度上訴字
第二三六一號，起訴案號：台灣苗栗地方法院檢察署九十六年度
偵字第三０七０號、九十六年度偵緝字第二九六號、九十七年度
偵字第四六四號），認為部分違法，提起非常上訴，本院判決如
下：
    主  文
原判決關於甲○○公務員登載不實文書部分撤銷。
上開撤銷部分免訴。
    理  由
非常上訴理由稱：「一、按案件時效已完成者，應諭知免訴之判
決，刑事訴訟法第三百零二條第二款定有明文。又於九十四年一
月七日刑法修正施行前，其追訴權時效已進行而未完成者，比較
修正前後之條文，適用最有利於行為人之規定，刑法施行法第八
條之一亦定有明文。又犯最重本刑為三年以上十年未滿有期徒刑
之罪者，依修正前刑法第八十條第一項第二款規定，其追訴權時
效期間為十年；而修正後刑法第八十條第一項第二款則規定為二
十年。修正後刑法所定之追訴權時效期間較長，對行為人較為不
利，故本件關於追訴權之時效期間之計算，自應適用修正前刑法
第八十條第一項第二款之規定，且關於追訴權時效之停止進行及
其期間、計算，亦應一體適用修正前刑法第八十三條之規定。二
、本件原判決認定，被告甲○○係前苗栗縣政府建設局建管課約
雇員，負責八大行業之稽查、建物開工及勘驗之審核、建物建造
執照與使用執照之審核、違章建物之查報等業務，係依據法令從
事公務之人員。於八十五年間承辦由林耀明等所提出使用執照申
請案，詎甲○○明知如有屋頂構造物等附屬建物尚未完成，依建
築法第七十條第一項、第八條之規定，不得發給使用執照。其竟
明知前揭該等建物並未全部按當時現存之相關設計圖說施作完成
，卻在現場勘驗時，僅以抽檢甫至現場即舉目可見，而經林耀明
等事先設計之前幾戶即如附件編號一至五所示各戶之便宜行事方
式；及在審查申請資料時，明知其中尚有其他數十戶，未經抽檢
，無從確認已全部依原申請圖說施作完成，竟以全部所有申請之
建物，皆已施作完成之不實事項，登載並據以製作不實之使用執
照審核表，在審核表上簽註「擬准發照」後，由不知情時任建管
課課長之林源富代為決行，於八十五年十二月二十一日違法核發
八五栗建管湖使字第六八號使用執照予吉利安公司，足生損害於
苗栗縣政府對於核發建物使用執照管理之正確性，並使吉利安公
司違法取得上開建案建物使用執照之不法利益，核其所為，係犯
刑法第二百一十三條公務員登載不實文書罪等情。依該條之規定
，法定刑為一年以上七年以下有期徒刑，其追訴權時效為十年。
查被告上開犯罪成立之日為八十五年十二月二十一日，故其追訴
權時效應自該日起算，若未於九十五年十二月二十一日以前，對
被告行使追訴權，則時效已完成，即不得再行追訴。次查本件係
由檢察官以另案刑事判決及不起訴處分書，認包括被告在內等九
人涉有貪瀆罪嫌，於九十六年六月六日簽分九十六年度他字第三
五八號案件辦理，並指揮法務部調查局苗栗縣調查站於同年六月
十四日對被告等進行調查，製作詢問筆錄，嗣於九十七年一月十
四日移送檢察官偵辦，於同年一月二十四日改分九十七年度偵字
第四六四號案偵辦，於九十七年三月四日偵查終結，將被告等人
提起公訴等情，有原台灣苗栗地方法院檢察署上開案件卷宗可查
。故本件追訴權時效自八十五年十二月二十一日被告犯罪成立之
日起算，加上本件法定追訴權時效期間十年，期間又無停止進行
之原因，其追訴權時效應於九十五年十二月二十一日完成，原檢
察官於九十六年六月六日開始進行偵查時，追訴權時效早已完成
，原判決既認定被告僅有刑法第二百一十三條之罪，其追訴權時
效已經完成，自應依法諭知免訴之判決，始為適法，乃竟為實體
上有罪判決，自屬違法。三、案經確定，且不利於被告。爰依刑
事訴訟法第四百四十一條、第四百四十三條提起非常上訴，以資
糾正。」等語。
本院按判決不適用法則或適用不當者，為違背法令，刑事訴訟法
第三百七十八條定有明文。又時效已完成者，應諭知免訴之判決
，同法第三百零二條第二款亦有明定。又於民國九十四年一月七
日刑法修正施行前，其追訴權時效已進行而未完成者，比較修正
前後之條文，適用最有利於行為人之規定，刑法施行法第八條之
一亦定有明文。又犯最重本刑為三年以上十年未滿有期徒刑之罪
者，依修正前刑法第八十條第一項第二款規定，其追訴權時效期
間為十年；而修正後刑法第八十條第一項第二款則規定為二十年
。修正後刑法所定之追訴權時效期間較長，對行為人較為不利，
故本件關於追訴權之時效期間之計算，自應適用修正前刑法第八
十條第一項第二款之規定，且關於追訴權時效之停止進行及其期
間、計算，亦應一體適用修正前刑法第八十三條之規定。本件原
確定判決以：被告甲○○係前苗栗縣政府建設局建管課約雇員，
負責八大行業之稽查、建物開工及勘驗之審核、建物建造執照與
使用執照之審核、違章建物之查報等業務，係依據法令從事公務
之人員。於八十五年間承辦由林耀明等所提出使用執照申請案，
詎甲○○明知如有屋頂構造物等附屬建物尚未完成，依建築法第
七十條第一項、第八條之規定，不得發給使用執照。其竟明知前
揭該等建物並未全部按當時現存之相關設計圖說施作完成，卻在
現場勘驗時，僅以抽檢甫至現場即舉目可見，而經林耀明等事先
設計之前幾戶即如原判決附件編號一至五所示各戶之便宜行事方
式；及在審查申請資料時，明知其中尚有其他數十戶，未經抽檢
，無從確認已全部依原申請圖說施作完成，竟以全部所有申請之
建物，皆已施作完成之不實事項，登載並據以製作不實之使用執
照審核表，在審核表上簽註「擬准發照」後，由不知情時任建管
課課長之林源富代為決行，於八十五年十二月二十一日違法核發
八五栗建管湖使字第六八號使用執照予吉利安公司，足生損害於
苗栗縣政府對於核發建物使用執照管理之正確性，並使吉利安公
司違法取得上開建案建物使用執照之不法利益等情。因而適用刑
法第二條第一項、第二百十三條、第七十四條第一項第一款、第
二項第四款、中華民國九十六年罪犯減刑條例第二條第一項第三
款、第七條，論被告公務員明知為不實之事項，而登載於職務上
所掌之公文書，足以生損害於公眾罪，判處有期徒刑一年六月，
減為有期徒刑九月，緩刑參年，並向公庫支付新台幣十二萬元。
惟查刑法第二百十三條之公務員登載不實文書罪，其最重本刑為
有期徒刑七年，其追訴權時效依修正前刑法第八十條第一項第二
款之規定為十年。被告上開犯罪成立之日為八十五年十二月二十
一日，故其追訴權時效應自該日起算，若未於九十五年十二月二
十一日以前，對被告行使追訴權，則時效已完成，即不得再行追
訴。本件係由檢察官以另案刑事判決及不起訴處分書，認包括被
告在內等九人涉有貪瀆罪嫌，於九十六年六月六日簽分九十六年
度他字第三五八號案件辦理，並指揮法務部調查局苗栗縣調查站
於同年六月十四日對被告進行調查，製作詢問筆錄，嗣於九十七
年一月十四日移送檢察官偵辦，於同年一月二十四日改分九十七
年度偵字第四六四號案偵辦，於九十七年三月四日偵查終結，將
被告提起公訴等情，有台灣苗栗地方法院檢察署上開案件卷宗可
查。故本件追訴權時效自八十五年十二月二十一日被告犯罪成立
之日起算，加上本件法定追訴權時效期間十年，期間又無停止進
行之原因，其追訴權時效應於九十五年十二月二十一日完成，原
檢察官於九十六年六月六日開始進行偵查時，追訴權時效早已完
成，原判決既認定被告僅有刑法第二百十三條之罪，其追訴權時
效已完成，依首開規定，應諭知免訴之判決，原判決不察，竟為
實體上有罪判決，自有判決適用法則不當之違背法令。案經確定
，且於被告不利，非常上訴意旨執以指摘，洵有理由，應由本院
將原判決關於被告公務員登載不實文書部分撤銷，改判諭知此部
分免訴，以資救濟。
據上論結，應依刑事訴訟法第四百四十七條第一項第一款但書、
第三百零二條第二款，判決如主文。
中    華    民    國  九十九  年    九    月   十六   日
                      最高法院刑事第十一庭
                          審判長法官  石  木  欽
                                法官  洪  佳  濱
                                法官  韓  金  秀
                                法官  段  景  榕
                                法官  周  煙  平
本件正本證明與原本無異
                                      書  記  官
中    華    民    國  九十九  年    九    月  二十四  日
                                                     ｍ

司法院資訊處製作；財團法人民間司法改革基金會備份。
